臺灣苗栗地方法院民事簡易判決
        　                     111年度苗簡字第243號
原      告  田禎堂  

            游秀美  
共     同
訴訟代理人  江曉俊律師
共    同
複代理人    林耕樂律師
            林家駿  
被      告  游禎榮  

訴訟代理人  劉帥雷律師
            劉子琦律師
上列當事人間請求返還借名登記物事件，經本院於民國111年6月
24日言詞辯論終結，判決如下：
    主  文
一、原告之訴駁回。
二、訴訟費用由原告負擔。
    事實及理由
壹、程序方面
    原告起訴聲明：「一、被告應將門牌號碼苗栗縣○○鄉○○村○○
    000 號之房地，移轉登記應有部分4 分之1予原告田禎堂。
    二、被告應將門牌號碼苗栗縣○○鄉○○村○○000 號之房地，移
    轉登記應有部分4 分之1 予原告游秀美。三、訴訟費用由被
    告負擔。」嗣於民國110年11月16日變更聲明：「一、被告
    應將附表一所示之不動產，移轉登記應有部分4 分之1 予原
    告田禎堂。二、被告應將附表一所示之不動產，移轉登記應
    有部分4 分之1 予原告游秀美。三、訴訟費用由被告負擔。
    」（卷29頁），再於111年2月10日具狀稱「一、被告應將門
    牌號碼苗栗縣○○鄉○○村○○000 號之房地，移轉登記應有部分
    5 分之1予原告田禎堂。二、被告應將門牌號碼苗栗縣○○鄉○
    ○村○○000 號之房地，移轉登記應有部分5 分之1予原告游秀
    美。三、訴訟費用由被告負擔。」（卷81頁），末於最後言
    詞辯論聲明同110年11月16日變更聲明，先行敘明。
貳、原告主張
一、原告田禎堂、游秀美與被告為兄弟、兄妹關係。民國68年間
    ，兄弟姊妹共5人共同出資購買門牌號碼為苗栗縣○○鄉○○村○
    ○000號 之房地（下稱系爭房地）。上開共有人考量被告在
    台灣電力公司工作，水費電費有減免優惠，遂約定借用被告
    名義登記為系爭房地所有權人，實則系爭房地為兩造及訴外
    人游祐妹等人共同出資購買，系爭房地總價金共計新臺幣（
    下同）180萬元，上開共有人各出45萬元，每人持份各4分之
    1因此，原告以本起訴狀送達，作為終止兩造間就系爭房地
    借名登記法律關係之意思表示，類推民法第541條第2項及第
    179條規定提起本件訴訟等語。並聲明被告應將系爭房地所
    有權移轉登記予原告。並聲明：㈠被告應將附表一所示之不
    動產，移轉登記應有部分4分之1予原告田禎堂。㈡被告應將
    附表一所示之不動產，移轉登記應有部分4分之1予原告游秀
    美。㈢訴訟費用由被告負擔。
參、被告之答辯
一、系爭房地為被告69年7月16日向訴外人吳東城購置土地並委
    其代建房屋，系爭房屋為被告所有，非原告所稱借名登記於
     被告名下。其中，土地及房屋之價款均為69萬5千元，房地
    總價為139萬元，均由被告支付，非原告所稱之「180萬元 
    ，4人各出36萬 」（4人x36萬=144萬，非180萬 ），被告分
    別於⑴69年7月16日支付五萬元。⑵69年8月18日支付壹拾萬元
    。⑶69年9月15日支付壹拾萬元。㈣ 70年1月25日支付柒萬元
    。其間被告因資金尚有不足，還以自己所有之大湖鄉南湖段
    702之14地號 、同段1329之362地號土地二 筆，於69年11月
    27日向大湖地區農會共同設定抵押借款，以支付買屋價款，
    其後均由被告每月將貸款所需支付之金額交由父親以現金向
    貸款之大湖鄉農會繳納。
二、原告徒舉被告要應付訴外人張秀春（原告田禎堂前妻）之 
    不斷干擾，順口稱房屋大家都有出錢之錄音為證，實係如被
    告不為此說，張秀春即不斷以之為題，三不五時詢之被告，
    被告在不堪其擾之下，想應付應付即可，豈知在被告不知情
    下而被其錄音並為起訴之證據，此證據實非可信。且買系爭
    房地之時為69年，被告自國中畢業約60年即開始工作，購置
    系爭房地時年24歲，全家兄弟姊妹中，僅被告有資力購屋，
    原告田禎堂50年8月14日出生時年為19歲，甫自學校畢業，
    原告游秀美52年8月26日出生，尚在學，其二人何來能力出
    錢購屋？且系爭房地自購置後，被告即給父母二人安養居住
    之用，期間系爭房地之所有開支，包括水、電、稅金等，均
    由被告支付，原告二人一毛未給，且房地權狀至今亦為被告
    所掌管，若為原告所主張之借名登記，為何未見二人支付任
    何購屋款項或費用？兩造間根本未存有借名登記之法律關係
    等語，資為抗辯。並聲明：原告之訴駁回。
肆、兩造不爭執事項
一、原告田禎堂、游秀美與被告游禎榮本為兄弟、兄妹關係，因
    田禎堂已出養，故改姓田。
二、苗栗縣政府稅務局於110 年12月8 日以苗稅房密字第110302
    4481號函覆苗栗縣○○鄉○○村00鄰○○000 號房屋（稅籍編號：
    00000000000)稅籍證明書上記載納稅義務人為被告游禎榮。
三、被告游禎榮於74年2 月15日第一次登記為苗栗縣○○鄉○○○段0
     ○號建物（暨門牌號碼為苗栗縣○○鄉○○村○○000 號）之所有
    權人，權利範圍1 分之1 。上開建物坐落地號苗栗縣○○鄉○○
    ○段00號地號土地。
四、被告游禎榮於73年6 月15日以買賣為原因登記為同段29地號
    土地（合併自0000-000、0000-000地號、重測前為南湖段67
    2-17地號）之所有權人，權利範圍1 分之1 。
五、被告與訴外人吳東城於69年7 月16日簽立土地預定買賣契約
    書及委託代建房屋合約書，由被告以695,000元向吳東城購
    買大湖鄉南湖段672-7、0000-000地號土地，另以695,000 
    元價金委託吳東城於上開土地上代建房屋，面積約40坪。
六、苗栗縣○○鄉地區○○於000○0○0○○○○區○○○000號抵押權塗銷同
    意書。
七、大湖地政事務所於69年1 月27日出具「他項權利證明書」記
    載權利人苗栗縣大湖鄉地區農會、土地標示：大湖鄉南湖段
    702-14地號土地、義務人游禎榮、最高限額抵押權設定新臺
    幣15萬元，原因發生日期69年1 月26日，存續期間不定期。
八、臺灣電力公司於111年3月4日出具之北南費核證字第111 000
    014號、第111000012號函出具繳費月份、用電度數、繳費總
    金額給被告游禎榮。
九、依系爭建物89年至110年之房屋稅繳納證明書上之納稅義務
    人均為被告游禎榮。
十、依系爭土地106、105 年之地價稅繳納證明書上之納稅義務
    人為被告游禎榮。
伍、本院之判斷
一、原告田禎堂、游秀美與被告游禎榮為兄弟、兄妹關係，因田
    禎堂出養，故改姓田。坐落八份2-2號房屋（稅籍編號：000
    00000000)稅籍證明書上記載納稅義務人為游禎榮。游禎榮
    於74年2月15日第一次登記為八份2-2號房屋之所有權人，且
    於73年6月15日以買賣為原因登記為同段29地號土地（合併
    自0000-000、0000-000地號、重測前為南湖段672-17地號）
    之所有權人，權利範圍各1分之1等情，有苗縣政府稅務局於
    110年12月8日以苗稅房密字第1103024481號函覆資料、土地
    謄本、建物謄本等在卷可憑，且為兩造所不爭執，堪認此部
    分為真實。
二、按借名契約，顧名思義，係指當事人約定，一方（借名者）
    經他方（出名者）同意，而就屬於一方現在或將來之財產，
    以他方之名義，登記為所有人或其他權利人，但無使他方取
    得實質所有權或其他權利之意思。又不動產借名登記，該不
    動產實屬借名人所有，通常由其保管足以表彰權利之所有權
    狀，對該不動產有使用、管理、處分之權，出名人僅單純出
    借名義，對不動產並無管理、處分之權限。另在現行法制下
    ，借名契約乃無名契約，依私法自治原則，當事人基於特定
    目的而訂立借名契約，如未違反強制規定或公序良俗，固非
    法所不許。惟按，當事人主張有利於己之事實者，就其事實
    有舉證之責任。但法律別有規定，或依其情形顯失公平者，
    不在此限，民事訴訟法第277 條定有明文。又關於土地登記
    ，係主管機關適用相關土地登記法令而辦理者，依高度蓋然
    性之經驗法則，其完成登記之內容通常可推認為真實，即所
    謂表現證明。因此，否認登記內容所示權利之人，應主張並
    證明該項登記內容係由於其他原因事實所作成，以排除上開
    經驗法則之適用（最高法院100 年度台上字第387 號判決參
    照）。本件原告主張其等與被告間就系爭房地有借名登記契
    約存在之事實，為被告所否認，則依上述說明，自應由原告
    就此事實，負舉證證明屬實之舉證責任，且此項舉證所提出
    之證據或所為之舉證活動，須使法官之心證達於確信主張事
    實為真實之程度始足認已盡其證明責任。
三、原告主張系爭房地為原告田禎堂、游秀美、被告游禎榮與訴
    外人游祐妹、游富文5人各出資36萬元出資購買，每人持分5
    分之1（或稱4人出資購買，每人45萬元）云云，為被告所否
    認。經查，原告上開主張僅提出被告與訴外人張秀春之line
    對話為憑，並未提出何人何時在何地有共同出資購買系爭房
    地、借名登記契約等證據。再原告提出的line對話，被告並
    未具體說出何人何時何地各出資多少購買系爭房地借名登記
    給被告等項，另原告聲請傳喚之證人即其主張有出資購買者
    游富文到庭證稱其從未有與誰談論到出資多少購買附表所示
    不動產而借名登記給被告等情，反觀被告登記為系爭房地所
    有權人後，即持有系爭房地所有權狀，並自行繳納地價稅、
    房屋稅，在在顯示其並非單純出名登記為系爭房地之所有權
    人。從而，原告主張其因被告在台電工作為享受優惠電價而
    以被告名義辦理系爭房地所有權人，始將系爭房地所有權登
    記為被告所有，被告並非系爭房地之完全所有權人等情，缺
    乏佐證，不足採信。
四、按受任人因處理委任事務，所收取之金錢、物品及孳息，應
    交付於委任人。受任人以自己之名義，為委任人取得之權利
    ，應移轉於委任人，民法第541條定有明文。經查，本件原
    告雖主張類推適用民法第541條第2項之規定終止借名登記契
    約後，請求被告移轉系爭房地所有權予原告等語，然承上所
    述，原告既未提出證據足認兩造間確有就系爭房地成立借名
    登記契約，自無類推適用民法委任相關規定之可言。因此，
    原告依民法第541條第2項規定，請求被告將系爭房地所有權
    登記移轉予原告，為無理由，礙難准許。是原告主張終止借
    名登記關係後，類推適用民法第541條第2項規定，請求被告
    將系爭房地之所有權移轉登記予原告，均為無理由，應予駁
    回。
五、本件訴訟的事實已經明確，兩造提出其他的攻擊或防禦方法
    及證據，都已經法院詳細斟酌，經認定不會影響本件判決的
    結果，所以不再一一論述。
六、訴訟費用負擔之依：民事訴訟法第78條。
中　　華　　民　　國　　111 　年　　7 　　月　　12　　日
                  苗栗簡易庭  法　官 張珈禎　
以上正本係照原本作成。
如對本判決上訴，須於判決送達後20日內向本院提出上訴狀。如
委任律師提起上訴者，應一併繳納上訴審裁判費。
中　　華　　民　　國　　111 　年　　7 　　月　　12　　日
                              書記官 林岢禛  
附表：
土地       編號 土       地       坐   落    面       積  （平方公尺) 權   利  範   圍  縣  市 鄉鎮市區 段 地號   1 苗栗縣 大湖 栗林 29    80.52 1分之1 

建物       編號 建  號 基  地  坐  落 建築式樣主要建築材料及房屋層數 建物面積 （平方公尺）  權利  範圍   建  物  門  牌  樓層面積 附屬建物   1  00000-000 苗栗縣○○鄉○○○段00地號 加強磚造，2層 總面積： 127.40 一層： 63.00 二層： 64.40  全部   苗栗縣○○鄉○○村○○0○0號